臺灣高等法院刑事裁定
110年度抗字第1407號
抗   告   人
即再審聲請人  張嘉煒


上列抗告人即再審聲請人因聲請再審案件，不服臺灣新北地方法
院中華民國110年8月18日裁定（109年度聲再字第121號），提起
抗告，本院裁定如下：
    主  文
抗告駁回。                                              
    理  由
一、原裁定意旨略以：
　㈠臺灣新北地方法院109年度簡上字第284號刑事判決（下稱原
    確定判決）認定聲請人確有幫助詐欺之犯意，並已敘明依抗
    告人於警詢、偵查中之供稱及相關LINE對話，顯見抗告人主
    觀上明知其提供系爭帳戶存摺及提款卡之目的係由對方製造
    系爭帳戶資金進出之虛偽薪轉紀錄，以美化帳戶資料，持之
    向銀行辦理貸款，顯然其心中已潛藏不法動機，以如此方式
    協助辦理貸款情事，極可能對銀行另涉詐欺等罪嫌。另抗告
    人雖稱係貸款申請，惟未詳細詢問貸款利率、手續費、還款
    期限、撥款日期等重要事項，事先亦未填寫任何貸款申請文
    件，且未與對方確認貸款流程等細節時，即貿然將系爭帳戶
    之存摺、提款卡及密碼交予他人。況抗告人係透過LINE聯絡
    方式，向「上凱貸款公司貸款部專員賴欣東」之人代辦貸款
    ，然其未曾與「賴欣東」謀面，彼此間又無一定程度的信賴
    關係，何以會輕率同意此種代辦貸款之約定，而將具有個人
    專屬性之系爭帳戶存摺、提款卡交與該人持有。衡諸常情，
    一般人寄送本人重要物品，均會記載寄件人姓名及聯絡電話
    ，以便於物品因故未送達時，物流業者可以根據寄件人留存
    資料與其聯絡退貨事宜，惟本件抗告人所寄送者係具有個人
    專屬性之帳戶存摺及提款卡，竟未留存姓名及電話予物流業
    者，足見其對於系爭帳戶存摺及提款卡寄交後之去向並不重
    視，如若物流業者無法送達收件人，抗告人亦認為無需與其
    聯絡而取回系爭帳戶存摺及提款卡。以上各節，均顯與正常
    申辦貸款之流程及寄交物品之常情嚴重悖離，經綜合上開事
    證觀之，認抗告人確有幫助詐欺之不確定故意等情，此有上
    開判決及該案卷宗在卷可按。
　㈡至實際對被害人行使詐術之人是否經查獲，係該等人是否因
    此另負刑事責任之問題，而抗告人交付上開帳戶並有幫助詐
    欺之不確定故意乙節，既經認定如上，核與實際詐騙之人是
    否遭查獲或科刑無涉，是聲請人聲請再審之理由，無非係對
    原確定判決採證認事職權之行使，任意指摘，或對法院依職
    權取捨證據持相異評價，或以業經原確定判決調查審酌之證
    據聲請再審，顯非判決確定前已存在或成立而未及調查斟酌
    ，亦非判決確定後始存在或成立之事實、證據，且不論單獨
    或與先前之卷內之證據綜合判斷，均不足以動搖原確定判決
    ，顯與修正後刑事訴訟法第420條第1項第6款之再審事由不
    相符合。
　㈢此外，抗告人經原審法院依職權傳喚到庭，復未具體指陳尚
    有何單獨或結合先前已經存在卷內之各項證據資料，予以綜
    合判斷，認為足以動搖原有罪之確定判決，而應為其無罪、
    免訴、免刑或輕於原判決所認「罪名」判決之事證，從而，
    本件聲請再審理由核與刑事訴訟法第420條第1項第6款及第4
    21條規定之再審事由不符，本件再審之聲請為無理由，應予
    駁回等語。
二、抗告意旨略以：
　㈠本件援用原確定判決認定之相關判決理由作為抗告理由，依
    原確定判決認定「本件被告固將其所有之中信銀行帳戶存摺
    、提款卡及密碼提供予他人遂行詐欺取財之犯行，惟依現存
    證據，尚無積極證據證明被告已實際獲取犯罪所得而受有何
    不法利益」，是依最高法院27年上字第2766號刑事判例，本
    件抗告人無助成正犯犯罪之意思，及便利他人實施犯罪之行
    為，即不能以從犯論擬。
　㈡相關告訴人（即受害人）既不認識被告，亦未指認抗告人犯
    行，且抗告人發現被詐騙集團騙走存摺、金融卡及密碼，即
    於108年8月16日主動前往三重分局慈福派出所報案並作筆錄
    ，足見其無恣意交付帳戶資料供他人非法使用之動機與目的
    可稽，再參酌前揭原確定判決之認定，抗告人主觀無犯罪故
    意，除應論過失犯者外，仍不成立犯罪，抗告人應受無罪之
    判決。
　㈢原確定判決認定略以：「惟依現存證據，尚無積極證據證明
    被告已實際獲取犯罪所得而受有何不法利益」，且受害人均
    不認識抗告人，亦無人指認抗告人之犯行，該原確定判決理
    由之認定即屬刑事訴訟法第420條增訂第3項規定所稱「判決
    確定後始存在或成立之事實、證據」，爰就原裁定漏未審酌
    新事實、新證據，提出抗告，請求撤銷原裁定，發回更裁云
    云。
三、按有罪之判決確定後，因發現新事實或新證據，單獨或與先
    前之證據綜合判斷，足認受有罪判決之人應受無罪、免訴、
    免刑或輕於原判決所認罪名之判決者，為受判決人之利益，
    得聲請再審；第1項第6款之新事實或新證據，指判決確定前
    已存在或成立而未及調查斟酌，及判決確定後始存在或成立
    之事實、證據，刑事訴訟法第420條第1項第6款、第3項分別
    定有明文。準此，所謂「新事實」或「新證據」，須具有未
    判斷資料性之「新規性」，舉凡法院未經發現而不及調查審
    酌，不論該事實或證據之成立或存在，係在判決確定之前或
    之後，就其實質之證據價值未曾予評價者而言。如受判決人
    提出之事實或證據，業經法院在審判程序中為調查、辯論，
    無論最終在原確定判決中本於自由心證論述其取捨判斷之理
    由；抑或捨棄不採卻未敘明其捨棄理由之情事，均非未及調
    查斟酌之情形。通過新規性之審查後，尚須審查證據之「顯
    著性」，此重在證據之證明力，由法院就該新事實或新證據
    ，不論係單獨或與先前之證據綜合判斷，須使再審法院對原
    確定判決認定之事實產生合理懷疑，並認足以動搖原確定判
    決而為有利受判決人之蓋然性存在。而該等事實或證據是否
    足使再審法院合理相信足以動搖原有罪之確定判決，而開啟
    再審程式，當受客觀存在的經驗法則、論理法則所支配，並
    非聲請人任憑主觀、片面自作主張，就已完足。如聲請再審
    之理由僅係對原確定判決之認定事實再行爭辯，或對原確定
    判決採證認事職權之適法行使，任意指摘，或對法院依職權
    取捨證據持相異評價，縱法院審酌上開證據，仍無法動搖原
    確定判決之結果者，亦不符合此條款所定提起再審之要件(
    最高法院109年度台抗字第34號裁定意旨參照)。
四、經查：
　㈠抗告人主張原確定判決於沒收部分所述「本件被告固將其所
    有之中信銀行帳戶存摺、提款卡及密碼提供予他人遂行詐欺
    取財之犯行，惟依現存證據，尚無積極證據證明被告已實際
    獲取犯罪所得而受有何不法利益」等語，為原確定判決屬判
    決確定後始存在或成立之新事實、新證據云云。惟原確定判
    決之理由既為原審審酌證據後所為之論述，足認業經原審調
    查、辯論，自非屬刑事訴訟法第420條第1項第6款新事實或
    新證據，況該段論述僅係提及無從認定抗告人有因幫助詐欺
    而受有不法利益，並非認定抗告人無幫助詐欺之犯意，抗告
    人之主張，自無理由。
　㈡至抗告人所稱相關受害人不認識被告，亦未指認抗告人犯行
    ，且抗告人發現遭騙走存摺、金融卡及密碼後，即於108年8
    月16日前往三重分局慈福派出所報案並作筆錄，足見其主觀
    無犯罪故意云云。惟抗告人於原確定判決案件審理時，已為
    相同之答辯（109年度簡上字第284號卷第106、225頁），而
    並經原審在審判程序中為調查、辯論，參諸前揭判決要旨，
    此亦非屬刑事訴訟法第420條第1項第6款新事實或新證據。
五、綜上，抗告人提出之再審事由，業經原確定判決審酌而不具
    備新規性之要件，均難認符合刑事訴訟法第420條第1項第6
    款、第3項再審要件。從而，原裁定於通知抗告人到場，並
    聽取意見，經實體上審查後，已就抗告人所提各節，說明其
    所提證據不論係單獨觀察，或與先前之證據綜合判斷後，均
    不足以動搖原確定之有罪判決，不符刑事訴訟法第420條第1
    項第6款、第3項之再審要件，於法要無違誤。抗告意旨仍執
    前詞，指摘原裁定及原確定判決違法、不當，其抗告為無理
    由，應予駁回。
據上論斷，應依刑事訴訟法第412條，裁定如主文。
中　　華　　民　　國　　110 　年　　10　　月　　29　　日
                  刑事第十六庭  審判長法　官 葉騰瑞
                                      法　官 廖紋妤
                                      法　官 王耀興
以上正本證明與原本無異。
不得再抗告。
                                      書記官 蘇佳賢
中　　華　　民　　國　　110 　年　　10　　月　　29　　日